臺灣臺中地方法院民事判決
110年度勞訴字第244號
原      告  梁家豪  
訴訟代理人  魏千峯律師
被      告  英屬維京群島商裕元工業有限公司台灣分公司

法定代理人  盧金柱  
訴訟代理人  陳金泉律師
            葛百鈴律師
上列當事人間請求給付加班費等事件，本院於民國111年5月11日
言詞辯論終結，判決如下：
    主    文
一、被告應給付原告新臺幣（下同）6萬8,206元，及自民國（下
    同）110年1月26日起至清償日止按年息5%計算之利息。
二、原告其餘之訴駁回。
三、訴訟費用由被告負擔7%，餘由原告負擔。
四、本判決原告勝訴部分得假執行；但被告如以6萬8,206元為原
    告預供擔保後，得免為假執行。
    事實及理由
一、原告主張：
　㈠原告自107年8月8日起任職寶成國際集團所屬澳門商意式澳門
    離岸商業服務有限公司台灣分公司（即被告前稱，後於108
    年10月21日改為現稱），擔任關務部組長，工作地點為越南
    ，兩造約定每月薪資為本薪3萬5,000元與海外工作加給5,00
    0元，另依被告公司規範提供獎金。原告派駐越南期間，被
    告要求比照當地勞工之工作時間出勤，週六及國定假日均須
    出勤（年節、勞動節除外），被告均未給付加班費。另被告
    依原告派駐越南停留當地天數發給每日1,000元日支費，應
    屬原告工資，惟被告並未將該日支費及前揭加班費列入薪資
    ，致原告投保勞工保險及提撥退休金之申報金額不足。嗣因
    新冠肺炎疫情影響，兩造自109年5月16日達成自同年6月1日
    至8月31日減少工時之協議，實施期間原告得隨時終止勞動
    契約，被告仍應比照勞動基準法、勞工退休金條例規定給付
    資遣費（下稱系爭協議）。原告於109年8月24日以被告未給
    付前揭加班費、特休未休工資及勞工保險與勞工退休金提繳
    級距高薪低報等情，依勞動基準法第14條第1項第5、6款規
    定及系爭協議於109年8月30日終止兩造之勞動契約。
　㈡被告應給付原告下列項目：⒈被告每月均自原告薪資苛扣一筆
    「代扣款」，合計3萬1,033元；⒉除前揭週六、國定假日出
    勤工資40萬6,988元、2萬8,521元，原告每月均須排班巡夜
    ，被告亦未支付巡夜加班費2萬1,239元，合計45萬6,658元
    ；⒊特休未休工資4萬6,667元；⒋兩造約定原告停留海外每52
    天得享慰勞假8天，因可歸責被告之原因離職者得折算薪資
    發給，原告共可請求27天未休慰勞假折抵薪資6萬3,000元；
    ⒌資遣費8萬5,516元；⒍因被告勞保高薪低報，致原告受有就
    業保險失業給付差額損害6,840元；⒎109年8月28至30日之日
    支費3,000元，以上合計69萬2,714元。另被告尚應提繳勞工
    退休金差額7萬1,919元及開立非自願離職證明書，爰依兩造
    勞動契約之法律關係、系爭協議及勞工退休金條例第12條、
    31條、勞動基準法第19條、24條、第38條第4項、第39條、
    勞工保險條例第72條第3項、就業保險法第11條等規定提起
    本訴訟等語。並聲明：㈠被告應給付原告69萬2,714 元，及
    自起訴狀繕本送達翌日起至清償日止按年息5%計算之利息。
    ㈡被告應提繳7萬1,919元至原告之勞工退休金個人專戶。㈢被
    告應開立非自願離職證明書予原告。
二、被告則以：㈠每月「代扣款」為原告在越南當地應負擔之所
    得稅個人負擔部分，被告已代為向越南政府繳納，並非苛扣
    工資。㈡週六、國定假日出勤工資及巡夜工資：原告經被告
    派駐於越南，兩造約定工時、國定假日等適用越南國家勞動
    法令，原告依越南工時及行事曆出勤，非屬延長工時。且原
    告在越南工作期間出勤毋須打卡，原告應舉證證明其在越南
    有週六、國定假日出勤，且確實有巡夜等事實。況原告未曾
    依被告延長工作時間管理辦法申請加班，即不得請求加班費
    。縱認原告前揭出勤確屬延長工時，被告支付原告工資業已
    包含國定假日、休息日出勤工資，且兩造已約定以巡夜隔日
    延後出勤2小時補休代替加班費之給付，被告自無庸給付各
    該加班費。㈢特休未休工資：被告提供之慰勞假已包含法定
    特休，原告均已休畢，不得請求特休未休工資。㈣慰勞假折
    算工資：兩造約定原告應於離職前將慰勞假優先使用完畢，
    逾期視同放棄，被告並無折算工資義務。㈤原告前揭各項請
    求並無理由，且日支費係差旅費用，須申請報銷才發放，非
    屬工資，原告請求各項費用加計日支費為工資，並主張被告
    有勞保及勞工退休金高薪低報情事，均屬無據，是被告並無
    未提繳之勞工退休金差額，亦無違反勞動基準法第14條第1
    項第5、6款規定情事。且原告於兩造約定減少工時期間即將
    屆滿始終止勞動契約，顯非因反對減少工時而為，不得依系
    爭協議終止勞動契約，本件乃原告自請離職，被告毋庸給付
    資遣費及開立非自願離職證明書予原告。㈥被告並無勞保高
    薪低報，且原告已覓得新職，無從領取6個月失業給付全額
    ，原告請求失業給付差額，為無理由。㈦原告並未申請109年
    8月28日至30日之日支費，被告無給付義務等語，資為抗辯
    。並聲明：㈠原告之訴駁回。㈡如受不利判決，願供擔保請准
    宣告免為假執行。
三、兩造不爭執之事項（見本院卷二第291至292頁、494頁）：
　㈠原告於107年8月8日起受僱於寶成國際集團所屬之「澳門商意
    式澳門離岸商業服務有限公司台灣分公司」，兩造簽立聲證
    一所示錄取通知書。
　㈡原告與前項公司於107年8月8日簽署如聲證2之勞動契約書。
　㈢寶成集團越南行政中心人力資源部於108年10月21日通知「澳
    門商意式澳門離岸商業服務有限公司台灣分公司」變更登記
    名稱為「英屬維京群島商裕元工業有限公司台灣分公司」(
    即被告現今之名稱)，公司統一編號維持不變。
　㈣原告於107年8月10日外派前往越南擔任關務組組長。
　㈤兩造於109年5月16日簽署如聲證7所示之「勞雇雙方協商減少
    工時協議書」。
　㈥被告有收受原告於110年8月24日寄發之聲證8電子郵件。
　㈦被告於109年8月27日以聲證9電子郵件回覆原告聲證8電子郵
    件。
　㈧原告任職被告期間，勞保月投保薪資如聲證14所示。
　㈨原告任職被告期間，每月勞工退休金提繳金額如聲證15所示
    。
　㈩寶成國際集團於101年9月28日有發佈聲證5之內部聯絡函。主
    旨：「集團台籍人員國外出差日支費標準修訂」。
　寶成國際集團於102年12月10日有發佈相證14之內部聯絡函，
    主旨：「越南區海外幹部夜間執勤巡查規範」（下稱巡查規
    範）。
　被告對於對造所提書證形式上真正不爭執。
　兩造勞動契約終止日期為109年8月30日。
　被告對於原告有10天特別休假未休不爭執。
四、兩造爭執事項（見本院卷二第292頁，依論述必要調整次序
    ）：
　㈠原告每月工資金額為何?原告主張每日1,000元之日支費亦屬
    工資，有無理由?
  ㈡原告請求下列項目，有無理由?
   1.代扣款3萬1,033元
   2.週六加班費40萬6,898元
   3.國定假日加班費2萬8,521元
   4.巡夜加班費2萬1,239元
   5.特別休假未休折抵工資4萬6,667元
   6.日支費3,000元
   7.未休慰勞假折抵薪資6萬3,000元
   8.就業保險失業給付之損失6,840元
  ㈢兩造勞動契約終止事由為何？原告請求被告給付資遣費8萬5,
    516元及開立非自願離職證明書，有無理由？
  ㈣原告請求被告提撥7萬1,919元至原告設立於勞動部勞工保險
    局之個人退休金專戶，有無理由？
五、本院之判斷：　　　　
  ㈠原告主張每日1,000元之日支費亦屬工資，為無理由：
　⒈按工資，乃勞工因工作而獲得之報酬，勞動基準法第2條第3
    款前段定有明文。是工資應視是否屬勞工因提供勞務而由雇
    主獲致之對價而定，亦即工資須具備「勞務對價性」要件，
    而於無法單以勞務對價性明確判斷是否為工資時，則輔以「
    經常性給與」與否作為補充性之判斷標準。倘雇主為改善勞
    工生活而給付非經常性給與；或為其單方之目的，給付具有
    勉勵、恩惠性質之給與，即非為勞工之工作給付之對價，與
    勞動契約上之經常性給與有別，應不得列入工資範圍之內。
    而雇主所發給之海外津貼，顧名思義，係派駐國外工作之額
    外津貼，就當時派駐海外之員工而言，固屬勞工願赴海外地
    區服勞務之對價，然就雇主與勞工互動之整體而言，勞工派
    駐海外未必為經常性，極有可能依工作目標、性質而選派或
    輪調，而各國之勞動條件，幣值、生活水準大多不同，且薪
    資係折成當地幣值在國外工區發放，有匯率變動問題，極難
    有統一之標準，是以加計之海外津貼，性質上與差旅津貼相
    似，並非經常性給與。且勞動基準法施行細則第10條第9款
    規定，亦將差旅費、差旅津貼排除於勞動基準法第2條第3款
    所稱之經常性給與範圍以外（最高法院106年度台上字第267
    9號判決意旨參照）
　⒉經查，依兩造107年8月8日錄取通知書所載任用條件：「本薪
    3萬5,000元/月、海外工作加給5,000元/月，派駐海外期間
    得依出差管理辦法之報銷標準申報差旅相關費用。變動獎金
    ：依公司規範提供變動薪酬。」（見本院卷一第33頁），已
    未將日支費列於兩造約定薪資之列。又依兩造不爭執事項㈩
    聯絡函所示，「集團台籍人員國外出差日支費標準」乃適用
    於台籍駐外人員及台籍國內人員海外出差者，依地區之不同
    規定不同金額之日支費，不因出差或駐外人員職務內容而不
    同（見本院卷一第41頁）；該聯絡函所示日支費復於108年5
    月15日訂定於寶成國際集團出差管理辦法中（見本院卷二第
    446頁），並由原告於差旅報銷系統報支後另行發放，未與
    每月薪資同時發放，有原告薪資明細及日支、差旅費用明細
    各1份存卷可查（見本院卷一第43至92頁、第445至447頁）
    ，足見日支費即為前揭錄取通知書所指「差旅相關費用」，
    乃被告為補貼駐外人員海外生活費用所給付之差旅津貼，揆
    諸上開說明，自非屬工資甚明。是原告主張每日1,000元日
    支費屬工資，即屬無據，原告每月薪資應僅包含本薪3萬5,0
    00元、海外工作加給5,000元及變動獎金。
  ㈡原告請求下列項目，有無理由?
  ⒈代扣款3萬1,033元：
　⑴原告固主張被告每月未告知理由即於工資苛扣「代扣款」共3
    萬1,033元等語。惟查，依兩造勞動契約書第9條：乙方（即
    原告）於受僱期間，應確實恪遵各種法令（包含但不限於本
    契約準據法及乙方提供勞務所在地之法令）及甲方（即被告
    ）、寶成國際集團之公司規章、各項辦法、解釋、函令及主
    管交辦事項（見本院卷一第35頁）；而原告於派駐越南期間
    ，依寶成國際集團越南區海外幹部管理規章（下稱海外幹部
    管理規章）第9條規定簽署與寶元越南責任有限公司之勞動
    合同3.2已明定：「依據越南稅法規定，繳交個人所得稅」
    ，有該規章及勞動合同各1份存卷可憑（見本院卷一第157至
    160頁、第353至360頁），足見兩造確已約定原告派駐越南
    期間，須依越南稅法繳交所得稅。又寶成國際集團於102年8
    月12日即已公布越南地區台幹海外所得稅負擔標準：每人應
    負擔稅額＝本薪×個人負擔稅率，襄理以下撫養0人者，調整
    後稅率為3%，有寶成國際集團寶人字第00000000號內部聯絡
    函1份附卷可稽（見本院卷一第369頁）。核諸卷附原告每月
    薪資明細，其代扣款欄金額確為應領金額之3%（計算式：10
    7年8月應領30,968元×3%＝929元，元以下四捨五入，其它各
    月以此類推，見本院卷一第43至91頁），堪認被告每月所為
    「代扣款」確係依兩造前揭約定代為扣繳越南所得稅款，原
    告主張被告苛扣此部分工資，要難採憑。
　⑵原告雖引用駐越南台北經濟文化辦事處與駐台北越南經濟文
    化辦事處避免所得稅雙重課稅及防杜逃稅協定第23條規定，
    主張其所得已於我國課稅，不得再於越南重複課稅，並提出
    扣繳憑單1份為證。惟上開規定僅駐越南台北經濟文化辦事
    處所代表國家之居住者取得源自駐台北越南經濟文化辦事處
    所代表國家之所得，依該協定規定對該所得課徵在駐台北越
    南經濟文化辦事處所代表國家之應納稅額，准予扣抵駐越南
    台北經濟文化辦事處所代表國家對該居住者課徵之稅額而已
    ，並非指我國派駐越南工作之人民毋庸依當地稅法繳納所得
    稅，是原告以此主張被告不得代扣越南當地所得稅款，亦非
    可採，此部分請求為無理由。
  ⒉週六加班費40萬6,898元、國定假日加班費2萬8,521元：
　⑴按我國人民在臺灣成立勞動契約，除所約定之契約內容優於
    勞動基準法規定，應從其約定外，應適用勞動基準法之規定
    ，此於勞工受僱後派至海外地區工作之情形，並無不同。是
    外派至海外地區工作之勞工，縱其工作時間、休息及休假等
    事項，應依當地之規定，但如其工時超過勞動基準法之限制
    ，除雙方就此已為優於勞動基準法規定之約定外，雇主仍不
    免其依勞動基準法規定所負給付超時工資之義務（最高法院
    109年台上字第2208號判決亦類此意旨）。次按工資由勞雇
    雙方議定之，但不得低於基本工資，勞動基準法第21條第1
    項定有明文。勞雇雙方於勞動契約成立之時，係基於平等之
    地位，勞工得依雇主所提出之勞動條件決定是否成立契約，
    則為顧及勞雇雙方整體利益及契約自由原則，如勞工自始對
    於勞動條件表示同意而受僱，勞雇雙方於勞動契約成立時即
    約定例假、國定假日及延長工時之工資給付方式，且所約定
    工資又未低於基本工資加計假日、延長工時工資之總額時，
    即不應認為違反勞動基準法之規定，勞雇雙方自應受其拘束
    ，勞方事後不得任意翻異，更行請求例、休假日之加班工資
    （最高法院108年度台上字第1540號判決意旨同此見解）。
    是就派駐海外之勞工，如勞雇雙方締約之時已約定依派駐地
    之工作時間、休息制度定其工作時間，而約定薪資已優於依
    勞動基準法基本工資計算該工作時間可得工資及延時工資總
    和，即無違勞動基準法之規定，雇主即無更行給付休息日、
    國定假日出勤等工資之義務。
　⑵經查，原告到職所簽錄取通知書已載明工作地點為越南，兩
    造勞動契約第9條、被告工作規則第16條之2均規定派駐海外
    地區之員工應遵守派駐當地之法令與相關勞動內規；寶成國
    際集團請假管理辦法（下稱請假管理辦法）5.3.2亦規定，
    海外員工出勤認定以派駐當地法令及行事曆為基準，有錄取
    通知書、勞動契約書、被告工作規則及請假管理辦法各1份
    附卷可參（見本院卷一第33、35、377頁、本院卷二第252頁
    ），足見於原告到職時，兩造已約定工作時間應依越南當地
    之勞動法令及行事曆為基準。而依兩造於越南之勞動內規3.
    1.1規定：勞工每日正常工時是8小時，每週工作48小時，有
    勞動內規1份可證；依越南法令，每週六為正常出勤日，為
    兩造所不爭執；被告復每年公告次年度越南之國定假日休假
    日期，有公告3份在卷為憑（見本院卷二第373至377頁），
    堪認兩造於締約時，就原告工作時間之約定，乃每週六為出
    勤日，工作8小時，除春節、元旦及勞動節外之國定假日，
    均依越南當地國定假日休假。
　⑶上開約定工作時間固長於我國勞動基準法第30條第1項規定每
    週正常工作時間，惟依兩造約定之任用條件，被告每月固定
    給付原告本薪3萬5,000元、海外工作加給5,000元（另有變
    動獎金），且原告於越南國定假日另可休假並受領全額薪資
    ；而依我國107至109年行事曆，縱以原告主張單月出勤最多
    日數為基準，以基本工資計算其應得工資總和如附表1所示
    ，均低於兩造約定原告每月薪資。則依上開說明，兩造約定
    薪資既優於勞動基準法之規定，原告即應受兩造議定之工資
    及工作時間拘束，不得更行請求被告給付休息日及國定假日
    出勤工資，原告此部分請求為無理由。
  ⒊巡夜加班費2萬1,239元：
　⑴按雇主依第32條第1項及第2項規定使勞工延長工作時間，或
    使勞工於第36條所定休息日工作後，依勞工意願選擇補休並
    經雇主同意者，應依勞工工作之時數計算補休時數；前項之
    補休，其補休期限由勞雇雙方協商；補休期限屆期或契約終
    止未補休之時數，應依延長工作時間或休息日工作當日之工
    資計算標準發給工資，勞動基準法第32條之1定有明文。而
    雇主延長勞工工作時間者，其延長工作時間工資應依勞動基
    準法第24條所列標準加給之，此項延長工時工資，並應於事
    由發生最近之工資給付日或當月份發給。上開延長工時工資
    請求權勞雇雙方不得約定於事前拋棄；故凡雇主要求勞工或
    縱經勞工同意，於延長工時事實發生前，一次向後拋棄其延
    長工時工資之請求權，均屬無效。至勞工延長工作時間「後
    」，如同意選擇補休而放棄領取延長工時工資，固為法所不
    禁，惟上開權利之拋棄，應由個別勞工為之（改制前行政院
    勞工委員會98年5月1日勞動2字第0980011211號函釋意旨參
    照）。
　⑵經查，巡查規範規定派駐越南之男性幹部應排班於每日晚間9
    時至11時巡夜，有102年12月10日寶其0955第00000000號內
    部聯絡函1紙在卷可稽（見本院卷一第583頁）。參以被告每
    月確有安排巡夜人員輪值，有107年9月至109年8月巡夜人員
    輪值表1份存卷可查（見本院卷一第105至151頁），足見原
    告派駐越南時，確經被告要求排班巡夜。被告雖抗辯原告未
    舉證有確實依上開排班表巡夜等語，惟依上開輪值表所載：
    「若巡夜人員無故不到與巡夜未按相關規定作業者，第一次
    初犯者口頭警告、第二次起依實際缺巡次數於次月補巡（缺
    巡一次補巡兩次）」；巡夜人員欄中如為補巡者會備註其補
    巡日期，每月輪值表並有副協理及執行協理於主管欄核章（
    見本院卷一第105至151頁）。核諸該輪值表，並未見原告曾
    有補巡紀錄，足見原告每月已經當地主管確認並無缺巡情事
    ；且原告未曾因未巡夜而有任何曠職紀錄乙節，為被告所不
    爭執，堪認原告確已按上開輪值表巡夜無訛。
　⑶被告另抗辯原告於107年12月28日返台休假，並未巡夜等語。
    惟原告主張該日巡夜與當月12日訴外人曾偉豪換班，並提出
    107年12月10日電子郵件影本1份為憑（見本院卷二第495頁
    ）。被告固否認該電子郵件真正性及原告此節主張，惟依該
    電子郵件影本形式觀之，寄件人為Hanks.liang，與卷附原
    告其餘被告不爭執真正性之電子郵件寄件人暱稱、電子信箱
    均相符（見本院卷一第99至103頁、本院卷二第109至241頁
    ），形式上查無偽變造之處，應認其形式為真正。核諸該信
    件收件人「胡氏玉丹」即為前揭輪值表製表人，原告稱「因
    本人在12/28休假，故與曾偉豪12/12互換巡夜日期，謝謝。
    」胡氏玉丹並回覆：「已收到，謝謝。」復查無原告於108
    年1月以降補巡紀錄，堪認原告主張108年12月28日之巡夜確
    已換班至當月12日執行完畢。
　⑷被告復抗辯巡夜後均已給予補休，原告不得請求加班費等語
    。惟依巡查規範第4點：「凡當夜輪值巡查人員，次日上午
    得延後兩小時上班，不得調整為其他日期或時段」，乃雇主
    片面要求勞工於巡夜事實發生前一次拋棄延長工時請求權，
    並限制勞工僅能於隔日延後兩小時上班，不得選擇於其他日
    期或時段補休，顯未經勞工個人意願選擇補休，亦未與勞工
    協商補休期限，依前揭說明，應屬無效。而被告抗辯原告已
    同意補休完畢，業據原告所否認，被告復未舉證原告確已於
    各巡夜事實發生後，個別同意選擇補休乙情，揆諸前揭說明
    ，自應依勞動基準法之規定給付延長工時工資。依附表2核
    計後，原告得請求金額為1萬2,433元，逾此範圍之請求，為
    無理由。
  ⒋特別休假未休折抵工資4萬6,667元：
　⑴依被告工作規則第31條之1及請假管理辦法5.3.2規定，均明
    載：「海外員工於海外停留每滿一定天數後，將會給予1次
    慰勞假（內含特別休假），以做為平衡工作與身心之休假用
    途，休假期間工資照給；慰勞假之請休原則由員工自主排定
    ，但應優先使用特休假，不足之休假天數以慰勞假給假；海
    外幹部管理規章伍⒈A.規定：台籍幹部海外天數停留每滿52
    天，得享8天慰勞假（見本院卷一第159至160頁、第377頁、
    本院卷二第257頁），已明文規定慰勞假係法定特別休假及
    被告額外給予慰勞假天數總和，請休時以特別休假為優先。
    原告雖主張海外幹部管理規章伍⒌B.規定慰勞假須於次年3
    月前休畢，逾期未休視同放棄，與勞動基準法第38條第4項
    規定不符，且原告歷來薪資單記載已休特休時數均為0，可
    證原告已請休慰勞假不含特休假等語。惟被告工作規則第31
    條第4項已規定，年度終結未休特休日數得遞延1年行使，次
    年度終結未休日數將發給工資，則依體系解釋，堪認前揭明
    定逾期未使用視為放棄者僅及於未休畢之慰勞假，不包含法
    定特別休假在內。又被告於管理上係依上開規定將駐外員工
    慰勞假及特別休假合併計算結清，有原告108、109年度假期
    結清表1份存卷可查（見本院卷一第161至163頁），已足資
    管考員工年度特別休假請休日數，自難僅以其未於薪資單記
    載已休特休時數，遽認前揭假期結清表計算已休日數不含法
    定特別休假。原告主張已請休之慰勞假並無包含特別休假，
    自非可採。
　⑵原告於107年8月8日到職，依勞動基準法第38條第1項規定，
    至109年8月7日止共可享10日特別休假，而原告於109年8月7
    日前，已請休慰勞假共53天，有108、109年度假期結清表1
    份附卷可稽（見本院卷一第161至163頁），足認原告109年8
    月7日前之特休假已休畢，自不得再請求被告給付此部分特
    休未休工資。109年8月8日起，原告任職滿2年，得享有10日
    特別休假，被告對於原告就該10日特別休假均未請休並不爭
    執，自應於契約終止時給付該10日特休未休工資。而109年6
    月至8月兩造合意實施減班休息（每月各減少6個工作天），
    故應以原告109年5月正常工作時間可得薪資計算其特休未休
    工資，則原告得請求特休未休工資應為1萬3,330元[計算式
    ：(5月本薪35,000元＋海外工作加給5,000元＋績效獎金0元）
    ÷30日×10日＝13,330元，元以下四捨五入，下同]。
  ⒌日支費3,000元：日支費屬差旅費用而非工資，已如前述，被
    告即無當然給付日支費之義務。而依前揭出差管理辦法5.10
    .2規定，派駐海外員工之日支費，應於出差行程結束後併同
    機票/住宿/交通/膳食憑證完成報支請領後發放（見本院卷
    二第458頁）。被告抗辯原告未於差旅報銷系統報支109年8
    月28日至30日之差旅費，為原告所未爭執，是原告既未檢附
    相關單據由被告審核是否核准發放日支費，其請求被告給付
    日支費3,000元，核屬無據。
  ㈢兩造勞動契約終止事由為何?下列各項請求有無理由?
　⒈原告係依系爭協議⒉終止兩造勞動契約：
　⑴按勞動基準法分別就雇主如有符合同法第14條第1項各款所定
    可歸責之事由存在時，勞工得不經預告向雇主終止勞動契約
    ，雇主並應準用同法第17條規定給付資遣費。是勞工如欲依
    同法第14條規定，主張可歸責於雇主而不經預告終止勞動契
    約，自應於向雇主為終止契約之意思表示時一併以明示或默
    示告知終止事由，使雇主得以即時判斷其效力，並辨明勞、
    雇雙方應負之權利義務，而免雙方權益長期陷於不確定之狀
    態，並免勞工事後任意追加終止事由，增加雙方法律地位之
    不安定性。
　⑵本件原告主張因被告未給付休息日、國定假日出勤工資及特
    休未休折抵工資，並有勞保及勞工退休金提繳級距高薪低報
    之情事，而依勞動基準法第14條第1項第5、6款規定於109年
    8月24日通知被告於同年月30日終止兩造勞動契約乙情，為
    被告所否認，並以前詞置辯。然依原告所提109年8月24日電
    子郵件載明：「本人依據《勞雇雙方協商減少工時協議書》雙
    方協議內容“實施期間及方式：⒉實施期間乙方（即原告）
    得隨時終止勞動契約，此時甲方（即被告）仍應比照勞動基
    準法、勞工退休金條例規定給付資遣費，但符合退休資格者
    ，應給付退休金。”在實施期間終止勞動契約於109年8月30
    日（即最後工作日），並請公司比照勞動基準法、勞工退休
    金條例給付資遣費。」（見本院卷一第99頁），足見原告已
    明確表示依上開協議任意終止兩造勞動契約，兩造勞動契約
    自因此意思表示而合法終止。
　⑶原告雖主張其於上開電子郵件另請求被告給付休息日、國定
    假日出勤工資、特休未休折抵工資、勞保及勞工退休金提繳
    級距高薪低報致權益受損等項，係依勞動基準法第14條第1
    項第5、6款規定終止勞動契約等語。惟依上開電子郵件內容
    ，原告乃於上開記載內容後，另起一段稱：「另請公司支付
    本人在職期間（107年08月08日起至109年08月30日）各項薪
    資費用，部分項目如下：每週六之加班費：依據勞動基準
    法第30條、第24條(法條全文略，下同)。國定假日加班費
    ：依據勞動基準法第39條。未休之特休假折抵薪資：依據
    勞動基準法第39條。勞退低報、勞保低報：公司申報工資
    未包含日支費、加班費、特休折抵工資、績效獎金造成權益
    受損，依據勞動基準法本法用詞，定義如下：第2條…依據勞
    工退休金條例第14條。」（見本院卷一第99至100頁），核
    其文義僅係請求被告給付休息日、國定假日出勤工資及特休
    未休折抵工資，與被告勞保及勞工退休金提繳級距高薪低報
    之損害賠償而已，並無表明係依此等事由終止兩造勞動契約
    ，其既已明示終止兩造勞動契約之依據如前，自無從僅以請
    求被告給付上開費用之舉，間接推知其另有依勞動基準法第
    14條第1項第5、6款規定終止兩造勞動契約之意。是原告此
    節主張，要非可採。
　⒉資遣費8萬5,516元：
　⑴原告依系爭協議⒉終止兩造勞動契約，已如前述，依該協議
    內容，被告自應比照勞動基準法、勞工退休金條例規定給付
    原告資遣費。被告雖抗辯該協議內容係指原告同意減班休息
    後，因自身因素中途反悔且雇主仍予以減薪，始得依該協議
    終止勞動契約及請求資遣費，原告卻於兩造實施減班休息屆
    滿前始依該協議終止勞動契約，顯非因反對減班休息所致，
    不得依該協議請求資遣費等語。惟上開協議內容並未限制勞
    工任意終止勞動契約應出於特定之動機，或須先與雇主協商
    是否繼續扣薪，始得請求資遣費，被告此節抗辯，乃就系爭
    協議賦予勞工之任意終止權，添加法律及契約文義並無明文
    之限制，洵非可採。
　⑵依因應景氣影響勞雇雙方協商減少工時應行注意事項第7條規
    定，勞雇雙方終止勞動契約者，實施減少工時及工資之日數
    ，於計算平均工資時，依法應予扣除。109年6月至8月兩造
    依系爭協議實施減班休息（每月各減少6個工作天），共應
    扣除18日，又原告在職末日為109年8月30日，故計算平均工
    資時，應加計109年2月份19天工資，加計如附表2所示109年
    3月至8月之巡夜加班費後，原告之平均工資應為4萬1,129元
    [計算式：(41,600÷29×19+40,400+449+40,000+445+40,000+
    1,333+32,001+445+32,001+ 445+30,711+1,290)÷6＝41,129]
    ，依勞工退休金條例第12條規定計算，原告得請求之資遣費
    為4萬2,443元（計算式：41,129×新制基數1又23/720=42,44
    3）。逾此部分之請求，為無理由。
　⒊就業保險損失6,840元及非自願離職證明：本件原告係依系爭
    協議⒉終止兩造勞動契約，即非屬依勞動基準法第14條第1
    項各款規定終止勞動契約之非自願離職，原告自不得依就業
    保險法第16條第1項、25條第1、3項規定請領失業給付及請
    求被告開立非自願離職證明。從而，原告請求被告給付就業
    保險失業給付差額損失6,840元及開立非自願離職證明書，
    均為無理由。
　⒋未休慰勞假折算薪資63,000元：依海外幹部管理規章伍⒍規
    定：離職人員年假結清時如有未休天數，優先於離職前使用
    完畢，逾期視為放棄；可歸責於公司之原因（如資遣與解僱
    ）者，將折算薪資發給。本件乃原告依系爭協議⒉任意終止
    兩造勞動契約，非因可歸責於被告之原因而離職，依上開規
    定，原告自不得請求將未休慰勞假折算為薪資，此部分請求
    亦為無理由。
  ㈣日支費非屬工資，且原告除附表2所示巡夜加班費外，其餘工
    資請求並無理由，業如前述。加計附表2所示加班費後，被
    告應提繳及已提繳之勞工退休金總額如附表3所示，並無應
    補提繳之差額，故原告請求被告提撥7萬1,919元至其設立於
    勞動部勞工保險局之個人退休金專戶，為無理由。
  ㈤本件原告請求被告給付巡夜加班費、特休未休工資部分，屬
    給付有確定期限之債權，被告應於每月發薪日發給加班費及
    於109年8月薪資發薪日給付特休未休工資，被告迄未給付，
    應依民法第229條第1項規定負遲延責任。原告依系爭協議請
    求資遣費部分，則屬無確定期限之給付，依同條第2項規定
    ，應自原告催告給付時起，被告始付遲延責任。是原告就上
    開金額均請求被告給付自起訴狀繕本送達翌日即110年1月26
    日（送達回證見本院卷一第241頁）起至清償日止，依民法
    第233條、203條規定按年息5%計算之利息，即屬有據。
六、綜上所述，原告依兩造勞動契約之法律關係、系爭協議及勞
    工退休金條例第12條、31條、勞動基準法第19條、24條、第
    38條第4項、第39條、勞工保險條例第72條第3項、就業保險
    法第11條等規定，請求被告給付6萬8,206元（計算式：巡夜
    加班費12,433元+特休未休工資13,330元+資遣費42,443元=6
    8,206元），及自110年1月26日起至清償日止按年息5%計算
    之利息，為有理由，應予准許；逾此範圍之請求，均為無理
    由，應予駁回。
七、本件事證已臻明確，兩造其餘攻擊、防禦方法及所提出之各
    項證據資料，經審酌後，均與判決結果不生影響，爰不逐一
    論述，附此敘明。
八、本件係勞動事件，就勞工即原告勝訴部分，依勞動事件法第
    44條第1項規定職權宣告假執行；另並依同條第2項規定，同
    時酌定相當之金額宣告雇主即被告得供擔保而免為假執行。
九、訴訟費用負擔之依據：民事訴訟法第79條。
中　　華　　民　　國　　111 　年　　6 　　月　　10　　日
                  勞動法庭    法  官  劉奐忱
正本係照原本作成。
如不服本判決，應於判決正本送達20日內向本院提出上訴狀(須
附繕本)，如委任律師提起上訴者，應一併繳納上訴審裁判費。
中　　華　　民　　國　　111 　年　　6 　　月　　14　　日
                              書記官  吳克雯